【裁判字號】    96,易,2061
【裁判日期】    970418
【裁判案由】    誹謗
【裁判全文】
臺灣士林地方法院刑事判決              96年度易字第2061號
公  訴  人  台灣士林地方法院檢察署檢察官
被      告  乙○○
上列被告因誹謗案件，經檢察官提起公訴（96年度偵字第7911、
8648號），本院判決如下：
    主  文
乙○○無罪。
    理  由
一、公訴意旨略以：被告乙○○為臺北市內湖區○○○路○ 段29
    6 巷32號地下1 樓素力高臺灣寵物用品社（以下簡稱素力高
    寵物用品社）負責人，從事寵物用品買賣，而告訴人甲○○
    在基隆市○○區○○路116 號經營安光實寵物精品舖，亦以
    寵物用品買賣為業，2 人於民國95年間曾有交易往來，詎被
    告竟意圖散布於眾，於96年1 月14日及同年3 月22日，在其
    經營之上開素力高寵物用品社，以電腦設備利用網際網路連
    結上網至YAHOO 奇摩拍賣網站上，刊登「... 這些假貨商品
    皆來自一名自稱為臺灣素力高總代理商的黑心商家" 安光實
    " 所販賣的... 」、「... ，而安光實帶著自己從大陸走私
    的假貨（逃避檢疫），到處騙商家說他們是代理商，推銷一
    系列素力高假貨，... 他們卻還到處拿著已經停產的假貨兜
    售，非常可惡，... 」等內容不實文章，惡意指摘告訴人所
    販賣之美國素力高寵物健康食品為自大陸走私進來之假貨，
    毀損其名譽。嗣經告訴人上網閱及上開文章後，始悉上情，
    因認被告涉有刑法第310 條第2 項之加重誹謗罪嫌等語。
二、按被告未經審判證明有罪確定前，推定其為無罪；又犯罪事
    實應依證據認定之，無證據不得認定犯罪事實；又不能證明
    被告犯罪者，應諭知無罪之判決，刑事訴訟法第154 條第1
    項、第2 項及第301 條第1 項分別定有明文。又被害人所述
    被害情形如無瑕疵可指，而就其他方面調查又與事實相符，
    其供述始足據為判決之基礎；且告訴人之告訴，係以使被告
    受刑事訴追為目的，是其陳述是否與事實相符，仍應調查其
    他證據以資審認（最高法院32年上字第657 號、52年臺上字
    第1300號判例參照）。另按言論自由為人民之基本權利，憲
    法第11條有明文保障，國家應給予最大限度之維護，俾其實
    現自我、溝通意見、追求真理及監督各種政治或社會活動之
    功能得以發揮。惟為兼顧對個人名譽、隱私及公共利益之保
    護，法律尚非不得對言論自由依其傳播方式為合理之限制。
    刑法第310 條第1 項及第2 項誹謗罪即係保護個人法益而設
    ，為防止妨礙他人之自由權利所必要，符合憲法第23條規定
    之意旨。同條第3 項前段以對誹謗之事，能證明其為真實者
    不罰，係針對言論內容與事實相符者之保障，並藉以限定刑
    罰權之範圍，非謂指摘或傳述誹謗事項之行為人，必須自行
    證明其言論內容確屬真實，始能免於刑責。惟行為人雖不能
    證明言論內容為真實，但依其所提證據資料，認為行為人有
    相當理由確信其為真實者，即不能以誹謗罪之刑責相繩，亦
    不得以此項規定而免除檢察官或自訴人於訴訟程序中，依法
    應負行為人故意毀損他人名譽之舉證責任，或法院發現其為
    真實之義務，大法官會議第509號解釋明文揭示此意旨。
三、公訴意旨認被告涉有刑法第310 條第2 項之加重誹謗罪嫌，
    係以被告之供述、告訴人於警詢及偵查中之指訴及進口報單
    、海關進口貨物稅費繳納證兼匯款申請書（含收據聯、扣抵
    聯）、彰化銀行外匯收支或交易申報書、彰化銀行信義分行
    匯出匯款賣匯水單影本各1 件、YAHOO 奇摩拍賣網站網頁列
    印紙影本4 紙為其主要論據。訊據被告堅決否認有何誹謗犯
    行，辯稱：其曾經詢問當時素力高公司香港總代理有無銷售
    寵物健康食品到臺灣，該代理商回覆並無出貨到臺灣，故才
    會在網路上刊登上開內容等語。
四、經查：
（一）被告為素力高寵物用品社負責人，告訴人經營安光實寵物
      精品舖，皆從事寵物用品買賣，並販賣上開素力高公司產
      品。被告曾以電腦設備利用網際網路連結上網至YAHOO 奇
      摩拍賣網站上其經營之披頭四寵物健康坊「關於我」內刊
      登「... 這些假貨商品皆來自一名自稱為臺灣素力高總代
      理商的黑心商家" 安光實" 所販賣的... 」、「... ，而
      安光實帶著自己從大陸走私的假貨（逃避檢疫），到處騙
      商家說他們是代理商，推銷一系列素力高假貨，... 他們
      卻還到處拿著已經停產的假貨兜售，非常可惡，... 」等
      內容文章，業據被告供述、告訴人指訴明確，復有全國商
      工行政服務入口網營利事業資料查詢網頁列印影本1 紙、
      基隆市政府營利事業登記證1 紙、YAHOO 奇摩拍賣網站網
      頁列印紙影本4 紙、YAHOO 奇摩部落格網站網頁列印紙影
      本1 紙在卷可稽。
（二）被告所負責之臺灣素力高企業有限公司（嗣於96年3 月16
      日核准設立，與素力高寵物用品社同為被告負責，且設於
      同一位址）曾於96年2月1日與素力高東南亞總代理經銷新
      加坡商（SOLID GOLD PETS（SEA）Pte Ltd.）簽署經銷契
      約，取得素力高產品在臺灣之經銷權，此有經銷契約影本
      1 份在卷可參。而上開素力高產品曾於香港發現假貨，被
      告曾於96年2 月託其友人陳建荃向素力高公司香港代理商
      （即X ＆Y PET SUPPLY (HOLDINGS) LIMITED） 詢問，有
      無進口素力高產品至臺灣，該公司銷售經理「阿俊」表示
      該公司未曾將產品銷售至臺灣等情，業據證人陳建荃於審
      理時證述確實（見本院卷97年3 月25日審判筆錄第2-4 頁
      ）。又被告亦曾向素力高美國總公司（SOLID GOLD
      HEALTH PRODUCTS FOR PETS, ING.）及素力高東南亞總代
      理經銷新加坡商確認是否與臺灣其他公司有生意往來，並
      確認臺灣素力高企業有限公司有合法銷授權限，有素力高
      美國總公司96年4 月24日及素力高東南亞總代理經銷新加
      坡商96年2 月1 日來函及中譯文在卷可證。足認被告有相
      當理由確信其前揭文章內容為真實，依上開大法官會議解
      釋意旨，不能對被告以誹謗罪之刑責相繩。
（三）至公訴意旨雖認為被告分別於96年1 月14日及同年3 月22
      日刊登上開文章，然被告辯稱其起訴書所載之文章係於96
      年3 月上網刊登，只是日期未更新等語。查YAHOO 奇摩拍
      賣網站上被告經營之披頭四寵物健康坊「關於我」內公告
      雖記載「2007/01/14」字樣，然上開「... 這些假貨商品
      皆來自一名自稱為臺灣素力高總代理商的黑心商家" 安光
      實" 所販賣的... 」文章係刊登於「2007/01/14」字樣下
      方，而列印日期為96年3 月22日，此有YAHOO 奇摩拍賣網
      站網頁列印紙影本4 紙在卷足憑，且上開字樣上方及下方
      之文字字體、顏色不同，業據告訴人指訴明確（見本院卷
      97年3 月25日審判筆錄第7 頁），被告所辯尚非無據。據
      此，難認被告刊登上開文章係於96年1 月14日，而認被告
      成立誹謗犯行，附此敘明。
五、綜上所述，被告既然曾就告訴人是否取得合法授權販賣素力
    高公司產品為查證，應有相當理由確信其所登載前揭文章內
    容為真實者，依上開大法官會議解釋意旨，即不能對被告以
    誹謗罪之刑責相繩。此外，復查無其他積極證據足資證明被
    告有何公訴意旨所稱之加重誹謗犯行，依照前開之說明，自
    應為被告無罪之諭知。
據上論斷，應依刑事訴訟法第301條第1項前段，判決如主文。
本案經檢察官蔡啟文到庭執行職務
中    華    民    國    97    年    4    月    18    日
                  刑事第四庭  法  官  劉秉鑫
以上正本證明與原本無異。
如不服本判決，應於送達後10日內向本院提出上訴狀，其未敘述
上訴之理由者並得提起上訴後20日內向本院補提理由書（須按他
造當事人之人數附繕本）。
                              書記官  吳尚文
中    華    民    國    97    年    4     月    22    日


司法院資訊處製作；財團法人民間司法改革基金會備份。
